【裁判字號】    99,再微,1
【裁判日期】    990316
【裁判案由】    聲請再審
【裁判全文】
臺灣高雄地方法院民事裁定               99年度再微字第1號
再審聲請人  甲○○
再審相對人  乙○○
上列當事人間給付買賣價金事件，再審聲請人對於民國98年11月
30日本院98年度審小上字第91號裁定聲請再審，本院裁定如下：
    主  文
再審聲請駁回。
再審費用由再審聲請人負擔。
    理  由
一、再審意旨略以：伊經營合益機車行，訴外人陳惟誠於民國90
    年4 月2 日向伊購買機車乙輛，約定以分期之方式給付價金
    新台幣（下同）58,000元。相關分期付款及強制險事宜則委
    託再審相對人代辦。然因相對人與貸款銀行徵信及通知瑕疵
    ，致伊交付機車予陳惟誠後，而未能取得機車價款。相對人
    乃同意由伊扣除原應繳付訴外人友聯產物保險公司（下稱友
    聯公司）之機車強制險保險費45,000元，惟相對人嗣後並未
    繳付該筆機車強制險保險費，故友聯公司協理鍾國鉅先生建
    議伊先以29,000元半數扣抵機車欠款58,000元，另29,000元
    之損失則等保險費爭議結束後，再由相對人設法還款，伊遂
    同意拿出16,000元（上開已受領之45,000元保險費用中扣除
    29,0 00 元後）與相對人所提出之29,000元共同償還上開保
    險費用。詎相對人迄未清償29,000元，並有證人鐘國鉅及李
    文昌可以傳訊為證。鈞院第一審民事判決98年度雄小字第23
    11號認定兩造已成立和解而駁回伊之請求與事實不符，亦有
    違誤。故鈞院98年度審小上字第91號裁定以其上訴不合法駁
    回確定，自有再審事由。為此，爰依民事訴訟法第496 條第
    1 項第1 款及第13款規定，對鈞院98年度審小上字第91號裁
    定聲請再審，並聲明求為判決：(一)原確定判決廢棄，駁回再
    審相對人之訴（正確聲明應為：再審相對人應給付再審聲請
    人29,000元，及自90年5 月6 日起之法定遲延利息）；(二)再
    審及前審訴訟費用均由再審相對人負擔。
二、按對於小額程序之第一審裁判，提起上訴或抗告，經以上訴
    或抗告無理由為駁回之裁判者，不得更以同一理由提起再審
    之訴或聲請再審，民事訴訟法第436 條之31定有明文，則於
    此種情形，其所提起之再審之訴即不合法，依同法第436 條
    之32第4 項、第502 條第1 項規定，法院應以裁定駁回之。
    又裁定已經確定，而有民事訴訟法第496 條第1 項或第497
    條之情形者，得準用該法第5 編之規定聲請再審，民事訴訟
    法第507 條定有明文。故對於確定裁定聲請再審，依上開條
    文準用同法第501 條第1 項第4 款規定，應於聲請狀內表明
    確定裁定有民事訴訟法第496 條第1 項或第497 條所定之再
    審理由，否則其聲請即屬不合法，法院無庸命其補正，得逕
    以裁定駁回。又所謂表明再審理由，即必須指明確定裁定有
    何合於法定再審事由之具體情事，始為相當，倘僅泛言有何
    條款之再審事由，未指明具體情事者，仍難謂已合法表明再
    審事由（最高法院64年臺聲字第76號、70年臺再字第35號判
    例意旨參照）。
三、次按民事訴訟法第496 條第1 項第1 款所謂適用法規顯有錯
    誤者，係指確定裁判所適用之法規顯然不合於法律規定，或
    與司法院現尚有效及大法官會議之解釋，或最高法院尚有效
    之判例顯然違反者，或消極的不適用法規，顯然影響判決者
    而言，不包括認定事實錯誤、漏未審酌證據、取捨證據失當
    及裁判不備理由之情形在內（司法院大法官釋字第177 號解
    釋、最高法院60年台再字第170 號判例、63年台上字第880
    號判例、69年度台再字第131 號判決及80年台上字第1326號
    判例意旨可資參照）。而民事訴訟法第496 條第1 項第13款
    所謂當事人發現未經斟酌之證物，係指前訴訟程序事實審之
    言詞辯論終結前已存在之證物，因當事人不知有此，致未經
    斟酌，現始知之者而言。倘當事人早知有此證物得使用而不
    使用，即無所謂發見，自不得以之為再審理由（最高法院87
    年度台上字第1160號裁判要旨可資參照）。
四、再按對於小額程序之第一審裁判之上訴或抗告，非以其違背
    法令為理由，不得為之。又上訴狀內應記載上訴理由，表明
    原判決所違背之法令及其具體內容，且應表明依訴訟資料可
    認為原判決有違背法令之具體事實，民事訴訟法第436 條之
    24 第2項、第436 條之25分別定有明文。所謂判決有違背法
    令，依民事訴訟法第468 條之規定，乃指判決不適用法規或
    適用不當而言，且依同法第436 條之32第2 項之規定，此為
    小額事件之上訴程序所準用。再以判決有不適用法規或適用
    不當為上訴理由時，其上訴狀或理由書應有具體之指摘，並
    揭示該法規之條項或內容，若係成文法以外之法則，應揭示
    該法則之旨趣，倘為司法院解釋或最高法院之判例，則應揭
    示該判解之字號或其內容，如依民事訴訟法第469 條所列第
    1 款至第5 款理由提起上訴時（第6 款未準用，參照民事訴
    訟法第436 之32第2 項規定），其上訴狀或理由書應揭示合
    於該條款之事實，上訴理由狀如未依此項方法表明者，即難
    認為已對原判決之違背法令有具體之揭示，其上訴自難認為
    合法（最高法院71年台上字第314 號判例參照）。
五、經查，再審聲請人對本院高雄簡易庭98年度雄小字第2311號
    小額民事判決提起上訴時，並未依前揭規定，表明該判決所
    違背之法令及其具體內容，及依訴訟資料可認為原判決有違
    背法令之具體事實，而合於不適用法規之情形，僅係就原審
    法院取捨證據、認定事實之職權行使，指摘其為不當，自難
    認對原審判決之如何違背法令已有具體之指摘，故本院98年
    度審小上字第91號民事裁定乃依前揭說明之意旨，以其上訴
    不合法，裁定駁回其上訴確定，依法有據，自無所謂適用法
    規顯有錯誤之再審情事。又再審聲請人於再審聲請狀所舉之
    兩造並未和解云云，均係針對前開98年度雄小字第2311號第
    一審判決職權認定事實之指摘，並未表明98年度審小上字第
    91號確定裁定有何法定再審原因，亦無記載該確定裁定有何
    合於法定再審事由之具體情事，自有未合。而再審聲請人以
    原確定裁定有民事訴訟法第496 條第1 項第13款事由，聲請
    傳訊證人鍾國鉅及李文昌，然其中鍾國鉅業經再審聲請人於
    原審捨棄傳訊（詳見98年度雄小字第2311號卷第24頁言詞辯
    論筆錄），另李文昌部分，再審聲請人早知有此證人得使用
    而未陳報原第一審法院調查，即無所謂發見，自不得以之為
    再審理由，併予敘明。故揆諸前揭說明，其就原確定裁定所
    為再審之聲請，並不合法，應予駁回。
六、綜上所述，本件再審聲請為不合法，依民事訴訟法第436 條
    之32第4 項、第502 條第1 項、第95條、第78條，裁定如主
    文。
中    華    民    國    99    年    3     月    16    日
                  民事第七庭    審判長法  官  林紀元
                                      法  官  黃悅璇
                                      法  官  蘇姿月
以上正本證明與原本無異。
不得抗告。
中    華    民    國    99    年    3     月    16    日
                                      書記官  林秀敏

司法院資訊處製作；財團法人民間司法改革基金會備份。
